---
cache: false
---

# Import et export

Les fonctions `st_read()` et `st_write()` permettent d'importer et d'exporter de nombreux types de fichiers.  


## Import
Les lignes suivantes importent la couche des communes du département du Lot mise à disposition dans le fichier [geopackage](https://www.geopackage.org/) **lot.gpkg**.

```{r import}
library(sf)
com <- st_read("data/lot.gpkg", layer = "communes")
```

```{r class_sf}
class(com)
```

La fonction `st_read()` importe les couches géographiques au format `sf`.

::: {.callout-note}
## Geopackage
Le format [geopackage](https://www.geopackage.org/) permet de stocker plusieurs couches dans un même fichier.   
La fonction `st_layers()` permet d'avoir un aperçu des couches présentes dans un fichier geopackage. 
```{r st_layers}
st_layers("data/lot.gpkg")
```
:::


## Export

Les lignes suivantes exportent l'objet **com** dans la couche **communes** du geopackage **com.gpkg** dans le dossier **data**.   

```{r export}
#| eval: true
st_write(obj = com, dsn = "data/com.gpkg", layer = "communes")
```

```{r exportrue}
#| echo: false
#| results: hide
file.remove("data/com.gpkg")
```

::: {.callout-note}
## Conversion pour le package `terra`
La fonction `vect()` du package `terra` permet de transformer un objet `sf` en objet `SpatVector`.
```{r vectt}
library(terra)
# conversion
com2 <- vect(com)
class(com2)
```
:::



## Exercice {.unnumbered}

Importez la couche des restaurants depuis le fichier **lot.gpkg** dans un objet nommé "resto".
