# Exploration et affichage

## Aperçu des variables
Les objets `sf` **sont** des `data.frame`.   
Nous pouvons utiliser les fonctions `head()` ou `summary()`.

```{r explor}
library(sf)
com <- st_read("data/lot.gpkg", layer = "communes", quiet = TRUE)
head(com, n = 3)
summary(com)
```




::: {.callout-note}
## Supprimer la colonne de géométrie d'un objet sf
Pour transformer un objet `sf` en simple `data.frame` (sans géométries), nous pouvons utiliser les fonctions `st_set_geometry()` ou `st_drop_geometry()`. 

```{r drop}
com_df1 <- st_set_geometry(com, NULL)
com_df2 <- st_drop_geometry(com)
identical(com_df1, com_df2)
head(com_df1, n = 3)
```
:::


## Affichage 

Aperçu des variables avec `plot()` :
```{r affichage_complet}
plot(com)
```

Affichage d'une seule variable : 
```{r affi_geom2}
plot(com["POPULATION"])
```

Affichage de la géométrie seule :

```{r affi_geom3}
plot(st_geometry(com), col = "ivory4", border = "ivory")
```

Il est aussi possible d'utiliser le package `mapsf` [@R-mapsf] pour afficher les objets `sf`.

```{r affichage_mapsff}
library(mapsf)
mf_map(com, col = "ivory4", border = "ivory")
```



## Exercice {.unnumbered}

Affichez les communes et les restaurants sur une même carte. 
