# Les systèmes de coordonnées


```{r explor}
#| echo: false
#| eval: true
#| results: hide
#| include: false
library(sf)
library(mapsf)
com <- st_read("data/lot.gpkg", layer = "communes", quiet = TRUE)
```


## Consulter le système de coordonnées d'un objet
La fonction `st_crs()` permet de consulter le système de coordonnées utilisé par un objet `sf`.

```{r proj1}
library(sf) 
st_crs(x = com)
```

## Modifier le système de coordonnées d'un objet 

La fonction `st_transform()` permet de changer le système de coordonnées d'un objet `sf`, de le reprojeter. 

```{r proj2}
#| layout-ncol: 2
#| fig-width: 4
#| fig-height: 4
mf_map(com, expandBB = c(0, .12, 0, 0))
mf_graticule(x = com)
mf_title("RGF93 / Lambert-93")

# changement de projection
com_reproj <- st_transform(x = com, crs = "EPSG:3035")

mf_map(com_reproj, expandBB = c(0, .12, .0, 0))
mf_graticule(x = com_reproj)
mf_title("ETRS89-extended / LAEA Europe")
```


::: {.callout-note}
Si l'on souhaite projeter un objet spatial utilisant des coordonnées géographiques (lon/lat), le package `crsuggest` [@R-crsuggest] propose des projections adaptées à l'emprise de l'objet.


Le site [CRS Explorer](https://crs-explorer.proj.org) met à disposition les références de très nombreux systèmes de coordonnées.

:::
