# Les systèmes de coordonnées


```{r explor}
#| echo: false
#| eval: true
#| results: hide
#| include: false
library(sf)
library(mapsf)
com <- st_read("data/lot.gpkg", layer = "communes", quiet = TRUE)
```


## Consulter le système de coordonnées d'un objet
La fonction `st_crs()` permet de consulter le système de coordonnées utilisé par un objet `sf`.

```{r proj1}
library(sf) 
st_crs(com)
```

## Modifier le système de coordonnées d'un objet 

La fonction `st_transform()` permet de changer le système de coordonnées d'un objet `sf`, de le reprojeter. 

```{r, proj2}
#| layout-ncol: 2
#| fig-width: 4
#| fig-height: 4
mf_map(com, expandBB = c(0, .12, 0, 0))
mf_graticule(x = com)
mf_title("RGF93 / Lambert-93")

com_reproj <- st_transform(com, "EPSG:3035")
mf_map(com_reproj, expandBB = c(0, .12, .0, 0))
mf_graticule(x = com_reproj)
mf_title("ETRS89-extended / LAEA Europe")
```


::: {.callout-note}
Le site [Spatial Reference](http://spatialreference.org/) met à disposition les références de très nombreux systèmes coordonnées.   
Si l'on souhaite projeter un objet spatial, intialement en coordonnées géographiques (lon/lat), le package `crsuggest` [@R-crsuggest] propose des projections adaptées à l'emprise de l'objet.
:::