```{r initsel}
#| include: false
#| eval: true
library(mapsf)
library(sf)
com <- st_read("data/lot.gpkg", layer = "communes", quiet = TRUE)
```

# Sélection et jointure attributaire 

## Sélection par attributs

Les objets `sf` sont des `data.frame`, on peut donc sélectionner leur lignes et leur colonnes de la même manière que les `data.frame`. 

```{r selectAttr}
# sélection de lignes
com[1:2, ]
com[com$NOM_COM == "Gramat", ]
# sélection de colonnes
com[, "POPULATION"]
com[com$NOM_COM == "Gramat", 1:4]
```


## Jointure attributaire

Nous pouvons joindre un `data.frame` à un objet `sf` en utilisant la fonction `merge()` et en s'appuyant sur des identifiants communs aux deux objets.   
Attention à l'ordre des arguments, l'objet retourné sera du même type que `x`. Il n'est pas possible de faire une jointure attributaire en utilisant deux objets `sf`.

```{r jointAttr}
# import de données supplémentaires 
com_df <- read.csv(file = "data/com.csv")

# des identifiants en commun?
names(com_df)
names(com)


# jointure attributaire 
com_final <- merge(
  x = com,             # l'objet sf
  y = com_df,          # le data.frame
  by.x = "INSEE_COM",  # identifiant dans x
  by.y = "INSEE_COM",  # identifiant dans y
  all.x = TRUE         # conserver toutes les lignes
)

# Les deux objets ont bien été joints
head(com_final, 3)
```



## Exercice {.unnumbered}

1. Importer la couche des communes du département du Lot à partir du fichier geopackage **lot.gpkg**.

2. Importer le fichier **com.csv**.   
  Ce jeu de données porte sur les communes du Lot et contient plusieurs variables supplémentaires: 
    - le nombre d'actifs (**ACT**). 
    - le nombre d'actifs dans l'industrie (**IND**)
    - la part des actifs dans la population totale (**SACT**)
    - la part des actifs dans l'industrie dans le total des actifs (**SACT_IND**) 

3. Joindre le jeu de données et la couche des communes. 

4. Sélectionnez les communes du Lot ayant plus de 500 actifs et dont la part des actifs dans la population totale est supérieure à 30%. 

5. Affichez toutes les communes en gris et les communes sélectionnées en rouge.


