# Sélection et jointure spatiales

```{r initsel}
#| include: false
#| eval: true
library(mapsf)
library(sf)
com <- st_read("data/lot.gpkg", layer = "communes", quiet = TRUE)
mf_theme(mar = rep(.5,4))
```

## Sélection spatiale

La fonction `st_filter()` permet d'effectuer des sélections spatiales. 
L'argument `.predicate` permet de choisir sur quel critère se fait la 
selection en utilisant l'une des fonctions de "predicat géométrique" 
(par exemple `st_intersects()`, `st_within()`, `st_crosses()`...).  
Nous allons ici sélectionner les routes qui intersectent la commune de Gramat
```{r sel_spat_inter}
route <- st_read("data/lot.gpkg", layer = "routes", quiet = TRUE)
gramat <-  com[com$NOM_COM == "Gramat", ]
      
route_gramat <-  st_filter(x = route, 
                           y = gramat,
                           .predicate = st_intersects)

# Affichage     
mf_map(gramat, col = "lightblue")
mf_map(route, add = TRUE)
mf_map(route_gramat, col = "tomato", lwd = 2, add = TRUE)  
```


## Jointure spatiale

La fonction `st_join()` permet de réaliser des jointures spatiales. 
Cette fois-ci c'est l'argument `join` qui utilise une fonction de 
prédicat géométrique.

```{r intersects}
route_gramat <-  st_join(x = route,
                         y = com[, "INSEE_COM"],
                         join = st_intersects,
                         left = FALSE)
route_gramat
```


## Exercice {.unnumbered}

1. Importez la couche des restaurants du Lot.

2. Réaliser une jointure spatiale pour connaitre pour chaque restaurant le nom et l'identifiant de la commune dans laquelle il se trouve. `st_join()`

