# Import et export

Le package `terra` permet d'importer et d'exporter des fichiers raster. Il repose sur la bibliothèque GDAL [@GDAL] qui permet de lire et de traiter un très grand nombre de format d'images géographiques.

```{r terra}
library(terra)
```

## Import

La fonction `rast()` permet de créer et/ou d'importer des données raster. 
Les lignes suivantes importent le fichier raster **elevation.tif** ([*Tagged Image File Format*](https://fr.wikipedia.org/wiki/Tagged_Image_File_Format)) au format d'objet `SpatRaster`.

```{r import_raster}
elev <- rast("data/elevation.tif") 
elev
```


## Export
La fonction `writeRaster()` permet d'enregistrer un objet `SpatRaster` sur votre machine, dans le format de votre choix.
```{r export_raster}
#| eval: false
writeRaster(x = elev, filename = "data/new_elevation_Lot.tif")
```

::: {.callout-note}
## Conversion pour le package `sf`
Le package `terra` permet de manipuler des objets vectoriels en utilisant des objets de type `SpatVector`.  

La fonction `st_as_sf()` du package `sf` permet de transformer un objet `SpatVector` en objet `sf`.
```{r rassttt}
# adresse du fichier d'exemple
f <- system.file("ex/lux.shp", package="terra")
# import au format SpatVector
v <- vect(f)
library(sf)
# conversion
v2 <- st_as_sf(v)
class(v2)
```
:::



