# Conversions

```{r}
#| include: false
#| cache: false
library(terra)
```


## Rasterisation

Transformer des polygones en format raster avec la fonction `rasterize()`.

```{r Raster_vec1}
commune <- vect("data/lot.gpkg", layer = "communes")
elev <- rast("data/elev.tif") 

raster_commune <- rasterize(x = commune, y = elev , field = "NOM_COM")
plot(raster_commune)
```

Transformer des points en format raster :

```{r Raster_vec2, eval=TRUE}
# Rasterisation des centroïdes des communes
raster_com_centroide <- rasterize(x = centroids(commune), 
                                  y = elev, fun = sum)
plot(raster_com_centroide)
```

Transformer des lignes format raster :

```{r Raster_vec3, eval=TRUE}
# Rasterisation des limites communales
raster_com_line <- rasterize(x = as.lines(commune), y = elev, fun=sum)
plot(raster_com_line)
```

##  Vectorisation

Transformer un raster en polygones ou en points avec les fonctions `as.polygons()` et `as.points()`. Les objets créés sont dans le format `SpatVector` de `terra`.  
Il est ensuite possible de les transformer en objets `sf` avec la fonction `st_as_sf()`.


```{r Raster_vec4}
#| cache: false
#| fig-width: 7
library(terra)
library(sf)
clc <- rast(x = "data/clc.tif")

# Reclassifions le raster CLC
reclassif <- matrix(c(100, 199, 1,
                      200, 299, 2,
                      300, 399, 3,
                      400, 499, 4,
                      500, 599, 5),
                    ncol = 3, 
                    byrow = TRUE)
clc <- classify(clc, rcl = reclassif)

# Changeons d'abord la résolution du raster CLC
clc_lower_model <- clc
res(clc_lower_model) <- 1000

clc_lower <- resample(x = clc, y = clc_lower_model, method = "near") 

# Transformation en polygones
clc_poly <- as.polygons(clc_lower)
clc_poly <- st_as_sf(clc_poly)

# Affichage 
clc_poly$clc <- as.factor(clc_poly$clc)
plot(clc_poly["clc"])
```

Transformer un raster en points vectoriels avec la fonction `as.points()`:
```{r Raster_vec5}
#| fig-width: 7
clc_point <- as.points(clc_lower)
clc_point <- st_as_sf(clc_point)
clc_point$clc <- as.factor(clc_point$clc)
plot(clc_point["clc"], pch = 20, cex = 2)

```
